【裁判字號】    99,監宣,39
【裁判日期】    990331
【裁判案由】    監護宣告
【裁判全文】
臺灣臺南地方法院民事裁定              99年度監宣字第39號
聲  請  人  乙○○
上列聲請人聲請對甲○○為監護宣告事件，本院裁定如下：
    主    文
宣告甲○○（男，民國○○年○○月○○日生，身分證統一編號：Ｚ000
000000號，住臺南縣仁德鄉○○村○鄰○○○街64巷16號）為受
監護宣告之人。
選定乙○○（民國○○年○月○○日生，身分證統一編號：Ｚ00000000
0號，住臺南縣仁德鄉○○村○鄰○○○街64巷16號）為受監護宣
告之人甲○○之監護人。
指定丙○○（民國○○年○月○日生，身分證統一編號：Ｚ000000000
號，住臺南縣仁德鄉○○村○鄰○○○街64巷16號）為會同開具
財產清冊之人。
聲請程序費用由受監護宣告之人甲○○負擔。
    理    由
一、按對於因精神障礙或其他心智缺陷，致不能為意思表示或受
    意思表示，或不能辨識其意思表示之效果者，法院得因本人
    、配偶、四親等內之親屬、最近一年有同居事實之其他親屬
    、檢察官、主管機關或社會福利機構之聲請，為監護之宣告
    ，民法第14條第1項定有明文。次按受監護宣告之人應置監
    護人。法院為監護之宣告時，應依職權就配偶、四親等內之
    親屬、最近一年有同居事實之其他親屬、主管機關、社會福
    利機構或其他適當之人選定一人或數人為監護人，並同時指
    定會同開具財產清冊之人，民法第1110條、第1111條第1項
    亦定有明文。
二、本件聲請意旨略以：聲請人為甲○○（男，民國○○年○○月○○
    日生，身分證統一編號：Ｚ000000000號，住臺南縣仁德鄉○
    ○村○鄰○○○街64巷16號）之子，甲○○於98年10月11日
    因頭部外傷併右側顱內出血，經手術治療後，迄今遺留有右
    側偏癱、反應遲頓、失智的情形，長期須專人照護，不能為
    意思表示或受意思表示，聲請人為此爰聲請對甲○○為監護
    宣告。又聲請人為甲○○之子，丙○○為甲○○之配偶，因
    家中事務向由聲請人全權處理，故爰聲請鈞院選定聲請人為
    甲○○之監護人，指定丙○○為會同開具財產清冊之人等語
    。
三、經查：
  （一）聲請人係甲○○之子，業據其提出戶籍謄本2件在卷可
        憑，揆諸上開規定，本件聲請人聲請對甲○○為監護之
        宣告，自屬有據。
  （二）又聲請人主張甲○○於98年10月11日因頭部外傷併右側
        顱內出血，經手術治療後，迄今遺留有右側偏癱、反應
        遲頓、失智的情形，長期須專人照護，不能為意思表示
        或受意思表示之事實，業據聲請人提出甲○○之能力概
        述表1件、台南市立醫院診斷證明書影本1件為證，且本
        院於99年3月11日在鑑定人臺灣省私立台南仁愛之家附
        設精神療養院精神科醫師施仁雄面前訊問甲○○，甲○
        ○對問話答非所問，又鑑定醫師對甲○○為精神鑑定結
        果認：「一般醫學檢查：個案意識呈混亂狀態，對問話
        胡亂回答，言不切題，答非所問，須靠他人協助下可進
        食、以鼻胃管幫忙進食，四肢變形無力，無法自我行動
        ，大小便及個人衛生須他人完全協助。精神檢查方面：
        個案的注意力、判斷能力、對人、時、地的定向感、記
        憶能力、計算能力均有明顯缺失。並有因心智缺陷，致
        不能為意思表示或受意思表示，亦不能辨識其意思表示
        之效果者。鑑定判定：基於受鑑定人有其他心智缺陷，
        致不能為意思表示或受意思表示，不能辨識其意思表示
        之效果，且接受治療後回復可能性甚低，因而不能管理
        自己財產。可為監護宣告。」等語，有本院99年3月11
        日訊問筆錄在卷可憑，是聲請人聲請對甲○○為監護宣
        告為有理由，應予准許。
四、次查，聲請人為甲○○之子，與甲○○同住，有戶籍謄本2
    件附卷可稽，堪予認定。本院審酌受監護宣告人甲○○之事
    務向由聲請人負責處理，此業經聲請人、甲○○之配偶丙○
    ○陳明在卷可按，且聲請人亦願意擔任甲○○之監護人，因
    認由聲請人擔任甲○○之監護人，最能符合甲○○之最佳利
    益，為此爰選定聲請人為受監護宣告人甲○○之監護人；又
    丙○○係受監護宣告人甲○○之配偶，有戶籍謄本1件在卷
    可稽，衡情丙○○應會本於受監護宣告之人甲○○之最佳利
    益，與監護人共同開具財產清冊，且丙○○亦表示願擔任會
    同開具財產清冊之人，是爰指定丙○○為會同開具財產清冊
    之人，以利監護事宜之執行。
五、依民事訴訟法第608條第1項，裁定如主文。
中    華    民    國    99    年    3     月    31    日
                   家事法庭   法  官  葉惠玲
以上正本係照原本作成。
如不服本裁定關於選定監護人及指定會同開具財產清冊之人等部
分，應於送達後十日內向本院提出抗告狀，並繳納抗告費新臺幣
1,000元；其餘關於宣告監護之部分，不得抗告。
中    華    民    國    99    年    3     月    31    日
                              書記官  謝麗首

司法院資訊處製作；財團法人民間司法改革基金會備份。
